【裁判字號】    92,上訴,961
【裁判日期】    920716
【裁判案由】    誣告
【裁判全文】
臺灣高等法院臺中分院刑事判決              民國九十二年度上訴字第九六一號
    上  訴  人  臺灣苗栗地方法院檢察署檢察官
    被      告  甲○○
右上訴人因被告誣告案件，不服臺灣苗栗地方法院中華民國九十二年四月二十二日第
一審判決（民國九十二年度訴字第四十八號，起訴案號：臺灣苗栗地方法院檢察署民
國九十一年度偵字第一五三○號），提起上訴，本院判決如左：
    主      文
上訴駁回。
    理      由
一、公訴意旨略以：被告甲○○於民國（下同）九十一年一月二十三日晚上，受案外
    人邱紹益之託，以新臺幣五百元之代價，代為發送攻擊苗栗縣縣議員候選人邱紹
    俊（即邱紹益之兄）之傳單。而邱紹俊因事先得知上情，乃於同年月二十二日晚
    上十一時許，向苗栗縣警察局通霄分局刑事組報案，於同年月二十三日晚上，另
    請丙○○持前揭報案之「苗栗縣警察局受理刑事案件報案三聯單第二聯」（以下
    簡稱報案三聯單）影本，前往甲○○住處要求其交出上開傳單。丙○○於同年月
    二十三日晚上十一時許，與甲○○之堂妹陳李阿滿共同前往甲○○位於苗栗縣通
    霄鎮通南里三鄰四十二號之住處，並出示上揭之三聯單影本，另告知甲○○該案
    已報警及散發該傳單可能涉犯公職人員選舉罷免法等語。詎甲○○明知丙○○為
    遊覽車司機並非警察人員，亦明知其堂妹陳李阿滿非為警察人員，且於同年月二
    十三日晚上十一時許，丙○○及陳李阿滿並無冒充警察人員行使職務之情，竟意
    圖使丙○○、陳李阿滿受刑事處分，於翌日即同年月二十四日上午九時十五分許
    ，前往苗栗縣警察局通霄分局通霄派出所誣指「丙○○及陳李阿滿於九十一年一
    月二十三日晚上十一時許，在其住處自稱係便衣少年組人員，取走傳單一批」，
    而誣告丙○○及陳李阿滿涉有僭行公務員職權罪嫌，致丙○○及陳李阿滿遭苗栗
    縣警察局通霄分局以僭行公務員職權罪嫌移送偵查，案經告訴人丙○○提出告訴
    ，因認被告涉犯刑法第一百六十九條第一項誣告罪嫌云云。
二、按犯罪事實應依證據認定之，無證據不得推定其犯罪事實，刑事訴訟法第一百五
    十四條定有明文。再認定犯罪事實所憑之證據，無論直接或間接證據，其為訴訟
    上之證明，須達於通常一般之人均不致有所懷疑，而得確信其為真實之程度者，
    始得據為有罪之認定，倘其證明尚未達到此一程度，而有合理之懷疑時，尚難作
    為有罪之認定基礎（參見最高法院三十年上字第八一六號、四十年台上字第八六
    號、七十六年台上字第四九八六號判例）。又誣告罪之成立，以主觀上明知所訴
    事實係虛偽為要件，亦即，以告訴人所訴被訴人之事實必須完全出於虛構為要件
    ，若有出於誤會或懷疑有此事實而為申告，以致不能證明其所訴之事實為真實，
    縱被訴人不負刑責，而告訴人本缺乏誣告之故意，亦難成立誣告罪名（最高法院
    四十四年台上字第八九二號判例意旨參照）。
三、訊據被告甲○○堅詞否認有何誣告犯行，辯稱：案發當時視線不良，伊視力、聽
    力均不佳，致無法認出丙○○，因丙○○拿出一張白單子自稱是便依刑警，伊妻
    子李羅月卿遂將伊準備發送之宣傳單交由丙○○取回，翌日至派出所報案，是想
    取回被拿走之宣傳單各等語。經查：
（一）被告固坦承於九十一年一月二十四日上午九時十五分許，前往苗栗縣警察局通
      霄分局通霄派出所申告：丙○○於同年月二十三日晚上十一時許，在其住處自
      稱係便衣少年組人員，遂與陳李阿滿一起取走傳單一批等情，致丙○○及陳李
      阿滿遭苗栗縣警察局通霄分局以僭行公務員職權罪嫌移送偵查，此有告訴筆錄
      一份、苗栗縣警察局通霄分局刑事案件報告書一份在卷可稽，惟觀之被告申告
      內容，係指稱：丙○○手持一紙白色文件，自稱是便依刑警，而取走宣傳單，
      陳李阿滿係一起陪同前往等語（見偵卷第六至第八頁），則被告當時申告僭行
      公務員職權之人應係丙○○，而非陳李阿滿，起訴書認被告亦誣告陳李阿滿僭
      行公務員職權等語，容有誤會。而告訴人丙○○於九十一年一月二十三日晚十
      一時計，確有前往被告甲○○住處外，並提示報案三聯單影本一紙，向被告表
      示代人發送有關苗栗縣縣議員候選人邱紹俊之宣傳單係違反選舉罷免法之東西
      ，請被告交出來不要再發送，已據告訴人丙○○陳述明確，核與證人即陪同告
      訴人前往被告住處之被告堂妹陳李阿滿證述情節相符。然當時被告住處外之燈
      光因遭竹子遮住不是很亮，除經被告一再陳明在卷外，並經證人陳李阿滿證述
      屬實（參見一審卷第三三頁）；而被告與告訴人並不很熟識，此經告訴人陳述
      ：約在三、四年前，被告曾搭過伊駕駛之遊覽車一次，及一起玩過象棋一次，
      有見過面等語（參見同上卷三七至三九頁），佐以被告於案發當時已年滿六十
      一歲，左眼看不清楚，聽力亦不佳等情，除經被告供明，核與證人即被告之妻
      李羅玉卿證述：被告有一點重聽，一眼看不清楚等語（見偵卷第四六頁），並
      有被告年籍資料，勘驗照片二幀附卷可稽（附於一審卷第六七），則被告於深
      液十一時許，經人手持一紙報案三聯單突然造訪，且告以其代人散發宣傳單係
      違法行為，請交出宣傳單來等語，被告在視線不佳情況下，一時未認出該人即
      為丙○○，而認該人應為職司調查案件之警察人員，依案發當時之客觀情狀，
      是應有此可能。
（二）告訴人丙○○亦自承：於前揭時、地，經伊出示報案三聯單，並與被告對話後
      ，被告之妻李羅月卿有將宣傳單交由伊取走等語（見偵卷第九頁反面警訊筆錄
      ），核與證人陳李阿滿、李羅月卿證述情節相符（見之上偵卷第十三頁、第十
      四頁反面），則告訴人丙○○於前揭時、地，在提示報案三聯單後，取走被告
      持有中之宣傳單一批，應甚明確。因搜索、扣案，依法僅得由法官、檢察官、
      檢察事務官、司法警察官或司法警察執行（刑事訴訟法第一百二十八條之二、
      第一百三十六條規定參照），則被告在案發時、地，會任令其妻李羅月卿將宣
      傳單一批交由告訴人取走，其供稱：主觀上認為告訴人當時是有權扣押該等宣
      傳單之便衣警察等語，核與實情相符。
（三）綜上所述，依告訴人丙○○之指訴及證人陳李阿滿之證述，案發時，告訴人雖
      無自稱係便依刑警而故意冒充警員行使職務之情事，惟被告於深夜十一時許，
      在其住處，經人手持一紙單子突然造訪，且告以其散發宣傳單係違法行為，請
      交出宣傳單來等情觀之，被告在視線不佳情況下，而誤認為該人應為警察人員
      ，始由告訴人取走其持有中之宣傳單，應可認定。則參諸前揭說明，難認被告
      主觀上明知所訴事實之完全出於虛構為要件，應係出於誤會認為有此事實而為
      申告，其所為即與刑法上誣告罪之構成要件不符，所為要屬犯罪不能證明，原
      判決為被告無罪之諭知經核並無不合，上訴意旨，仍執前詞指摘原判決不當，
      非有理由，應予駁回。
據上論斷，應依刑事訴訟法第三百六十八條，判決如主文。
本案經檢察官乙○○到庭執行職務。
中      華      民      國      九十二  年      七      月      十六    日
                                臺灣高等法院臺中分院刑事第六庭
      審判長法  官  李  文  雄
                                            法  官  陳  秀  
                                            法  官  陳  嘉  雄
右正本證明與原本無異。
如不服本判決應於收受送達後十日內向本院提出上訴書狀，其未敘述上訴之理由者並
得於提起上訴後十日內向本院補提理由書（均須按他造當事人之人數附繕本）。
                                            書記官  陳  信  和
中      華      民      國      九十二  年      七      月      十八    日
                                                                        Ａ


司法院資訊處製作；財團法人民間司法改革基金會備份。
